臺灣高等法院臺南分院刑事判決　　　　　　　　　　　　　　　　　　巨股
　　上 訴 人
　　即 被 告　　甲○○
　　指定辯護人　本院公設辯護人　丙○○
右上訴人因偽造有價證券等案件，不服臺灣臺南地方法院九十二年度訴字第五九八號
中華民國九十二年七月二十八日第一審判決（起訴案號：臺灣臺南地方法院檢察署九
十二年度偵字第三０五五號），提起上訴，本院判決如左：
    主  文
原判決撤銷。
甲○○共同意圖供行使之用，而偽造有價證券，處有期徒刑壹年捌月，緩刑參年。如
附表所示之物均沒收。
    事  實
一、甲○○與乙○○（由原審另案審理中）曾是婆媳關係，王美華（經原審判處有期
    徒刑一年八月，緩刑參年在案）原係乙○○之大姑，其三人均無繳付貸款之意，
    而共同基於偽造有價證券、行使偽造私文書及詐欺取財之犯意聯絡，於民國八十
    八年一月八日，由乙○○出面，向慶豐商業銀行股份有限公司苓雅分行（下稱慶
    豐銀行）貸款新台幣（下同）四十七萬五千元，用以購買車牌號碼ＹＺ－三六三
    五號自用小客車乙輛，並在與慶豐銀行人員陳彩文辦理對保手續時，由甲○○、
    王美華持換貼其二人照片加以變造之劉陳鈴華、劉秀美國民身分證，分別假冒乙
    ○○母親劉陳鈴華及乙○○姊姊劉秀美，擔任前開貸款之連帶保證人及用供擔保
    之本票之共同發票人，在購車貸款契約書、本票上，由甲○○捺指印表示係劉陳
    鈴華，王美華簽名表示係劉秀美，另由乙○○委由不知情之陳彩文事後幫其盜刻
    劉陳鈴華、劉秀美印章蓋用其上，而偽造上開契約書及本票，再將之交付陳彩文
    而行使之，使慶豐銀行陷於錯誤核貸前開貸款，並使劉陳鈴華及劉秀美有受追償
    債務之虞，足以生損害於慶豐銀行、劉陳鈴華及劉秀美之權益。嗣乙○○取得上
    開自小客車後，即將車輛予以典當，並拒不繳付貸款，經慶豐銀行於八十八年三
    月二十三日將上開債權讓與朝欽實業股份有限公司（下稱朝欽公司），由朝欽公
    司向臺灣高雄地方法院聲請本票裁定，惟劉陳鈴華、劉秀美提起確認本票債權不
    存在之訴，經臺灣高雄地方法院鳳山簡易庭以八十八年度鳳簡字第六二二號民事
    判決，確認上開貸款契約書及本票上之簽名及指印均非渠等所為，始發現上情。
二、案經乙○○自白後經臺灣台南地方法院檢察署檢察官自動檢舉偵查起訴。
    理  由
一、被告甲○○未於本院審理時到庭，惟據之前到庭所為之供述，則對於有於右開時
    地作保及在本票上蓋手印之事實坦承不諱，然矢口否認有上揭詐欺取財、行使偽
    造文書及偽造有價證券犯行，於原審及本院辯稱：伊有跟乙○○說不要這樣，自
    己做要自己承擔，她說她會全部擔起來，沒有伊的事情，是乙○○要害伊的，伊
    沒有唸書，不知道蓋手印要做什麼事情云云。經查：
（一）右揭事實，業經證人乙○○於偵查中供證：「（問：當時何人和你一同前往對
      保？）是業務員來對保，我找大姑及婆婆對保的，而劉陳鈴華和劉秀美則是我
      親媽及親姊姊，是我先生教我的，以前買第一台時也是用這種方式，由我擔任
      保證人，買主是我先生吳再明。」、「（問：你婆婆和大姑所提出之不實身分
      證何來的？）是我先生拿給她們使用的，我婆婆是甲○○、我大姑是王美華。
      」等語明確（見偵緝五二號卷第十六頁）。
（二）證人乙○○於原審另案（九十一年訴字第一一三一號）亦供證：變造劉陳鈴華
      、劉秀美的身分證是伊回去精中三村的家，拿她們的身分證影印本再傳真給陳
      彩文的，伊有介紹該二人是伊的姐姐及她媽媽，伊先生吳再明不知道此事，他
      那時被法院通緝，在偵查中所述身分證是伊先生拿給伊的，是因為那時跟他們
      談離婚、監護之事，才這樣講的，陳彩文對保時伊有介紹一個是伊媽媽，一個
      是伊姐姐，伊只繳頭期款，且因頭期款不夠，伊於交車後就持去典當，婆婆甲
      ○○及王美華她們自己願意幫伊作保，讓伊買車子，對保時陳彩文有跟她們講
      對保的內容及簽名處，她們也沒有異議，且王美華自己簽劉秀美的名字，伊婆
      婆甲○○的部分是自己蓋指印等語，業經本院向原審調取九十一年訴字第一一
      三一號卷宗並影印其筆錄可按（見該案九十二年三月十七日、五月十九日訊問
      筆錄，即本院卷第六五至六七頁、七三頁）。
（三）證人陳彩文於偵查中證述：對保時被告確係持變造之身分證假冒劉陳鈴華名義
      來對保等語（見偵查他字第九五六號卷第十六頁），於原審證述：對保當時有
      跟被告說乙○○要買車貸款，其是保證人，被告說她知道等語（見原審第三六
      頁），及於原審另案（九十一年訴字第一一三一號）審理中供證：乙○○打電
      話來說要買車，電話中說保證人是她姐姐及她媽媽，後來伊到保安街對保，乙
      ○○拿假的身分證就是分別貼有甲○○及甲○○女兒王美華的照片，但冠被告
      母親及姐姐姓名的身分證給伊看，並介紹王美華、甲○○為她姐姐、媽媽，言
      談中也有以劉秀美的名字稱王美華，伊亦問在場之二人是否她的母親及姐姐，
      該二人皆稱對及是，伊就讓甲○○蓋手印，貸款契約書上的劉陳鈴華、劉秀美
      的印章是乙○○事後委託伊幫她代刻及蓋印，上面的指紋是甲○○自己蓋的，
      上面劉秀美的簽名是自稱被告姐姐的小姐自己簽的，當天亦有簽這份本票，上
      面劉陳鈴華、劉秀美的印章乙○○事後委託伊幫她代刻及蓋印，上面的指紋是
      甲○○自己蓋的，上面劉秀美的簽名是自稱被告姐姐的小組自己簽的等語（見
      該案九十二年二月十日、五月十九日訊問筆錄，即本院卷第六十、六一、七四
      、七五頁）。
（四）被告於原審調查時即供承：是乙○○拜託伊，她說不會害伊，會自己承擔，乙
      ○○叫伊寫她媽媽的名字，身分證上的照片是伊的，是乙○○貼的，伊有在本
      票上蓋指印，契約有無蓋伊忘記了等語明確（見原審卷第十二、十三頁），且
      被告於原審時復供陳：乙○○叫伊假裝她的母親等語（見原審卷第三五頁），
      且被告尚稱：伊有跟乙○○說不要這樣做，但是乙○○拜託伊等語（見原審卷
      第十三、三七頁），及於原審另案（九十一年訴字第一一三一號）審理中供述
      ：乙○○請伊幫她作保，她說沒有關係，伊說伊又不識字，這樣不好，她說她
      不會害伊等語（見該案九十二年八月一日訊問筆錄即本院卷第八十頁），是被
      告確有於慶豐銀行人員陳彩文對保時，假冒劉陳鈴華之人，洵堪認定，則其顯
      然就冒用他人名義在上開貸款契約書及本票上捺指印係違法一節，應有認識，
      其事後否認犯行，洵無足取。
（五）證人劉陳鈴華、劉秀美於原審另案（九十一年訴字第一一三一號）審理中均供
      證：貸款契約書上的指印、印章不是伊蓋的，本票上的指印亦非伊蓋的等語屬
      實（見該案九十二年三月十七日訊問筆錄，即本院卷第六八、六九頁），並經
      本院調取臺灣高雄地方法院鳳山簡易庭以八十八年度鳳簡字第六二二號民事案
      卷，查證結果上開貸款契約書及本票上之簽名及指印，均非渠等所為屬實（見
      本院卷第九十至一０一頁）。
（六）此外，並有貸款契約書及本票影本各一件在卷可資佐證（見偵查第三八三號卷
      第十六、十七頁、偵查第一０五三一號卷第十五頁）。綜上所述，被告與乙○
      ○、王美華有犯意聯絡，行為分，共同為本案偽造、行使有價證券罪、行使
      特種文書罪、行使偽造私文書罪、詐欺取財罪之事證明確，其犯行堪以認定，
      自應依法論科。
二、被告甲○○與其女兒王美華、媳婦乙○○於本票之發票人欄假冒劉陳鈴華、劉秀
    美名義捺指印、印文、簽名等之行為，核其所為，係均犯刑法第二百零一條第一
    項之意圖供行使之用而偽造有價證券罪、其持變造之劉陳鈴華、劉秀美身分證向
    對保人員陳彩文表示係劉陳鈴華、劉秀美本人，足生損害於該二人，所為係犯同
    法第二百十六條、第二百十二條之行使特種文書罪、彼等三人由被告於貸款契約
    書上捺指印、王美華在貸款契約書上簽劉秀美名字，事後並委由不知情之對保人
    員陳彩文偽刻印章蓋印文後，並持交對保人員向慶豐銀行貸款而行使之，足生損
    害於劉陳鈴華、劉秀美、慶豐銀行等，均係犯同法第二百十六條、第二百十條之
    行使偽造私文書罪、彼等三人並無付款之意而以上開方式詐騙慶豐銀行致慶豐銀
    行核貸前開款項，所為係犯同法第三百三十九條第一項之詐欺取財罪。被告與乙
    ○○、王美華間具有犯意聯絡及行為分擔，均為共同正犯。彼等三人利用不知情
    之對保人員偽刻印章後蓋印文於貸款契約書、本票上，而偽造私文書、有價證券
    之行為，為間接正犯。又上開偽造私文書、有價證券之行為同時侵害劉陳鈴華、
    劉秀美二人之法益，為想像競合犯，應從一重處斷。其利用不知情之對保人員偽
    刻印章，蓋於貸款契約書、本票上偽造印文，及偽造署押行為，均係偽造私文書
    及偽造有價證券之部分行為；至其偽造私文書後持以行使，偽造之低度行為應為
    嗣後行使之高度行為所吸收；行使偽造有價證券之低度行為，應為偽造之高度行
    為所吸收，均不另論罪。被告所犯上開偽造有價證券罪、行使變造特種文書罪、
    行使偽造私文書罪及詐欺取財罪間，有方法目的之牽連關係，應依刑法第五十五
    條規定從一重之偽造有價證券罪處斷。再查偽造有價證券罪之最輕本刑為三年以
    上有期徒刑，被告當初係為提供擔保，即為特定目的而偽造本票，與一般偽造之
    有價證券，輕易經由背書轉讓而流通於社會，進而造成危害交易秩序之情形有間
    ，且被告素行良好，一時失慮，罹此重典，如處以最低度本刑有期徒刑三年，猶
    嫌過苛，情輕法重，爰依刑法第五十九條之規定，酌量減輕其刑。
三、原審予以論罪科刑，固非無見，惟查被告與王美華、乙○○等三人利用不知情之
    對保人員偽刻印章後蓋印文於貸款契約書、本票上，而偽造私文書、有價證券之
    行為，屬間接正犯，原審未及論述，尚有未洽，又上開偽造私文書、有價證券之
    行為同時侵害劉陳鈴華、劉秀美二人之法益，為想像競合犯，原審亦未予論及，
    亦有未合，被告上訴否認犯罪，固無足取，但原判決既有上開違誤，自屬無可維
    持，應由本院撤銷改判。爰審酌被告犯罪之動機、目的、手段、犯罪所生之危害
    ，其犯罪情節尚異於一般偽造有價證券擾亂金融秩序之經濟犯罪等一切情狀，量
    處如主文第二項所示之刑。惟附表編號一至二所示，既分別係屬偽造之印章、印
    文及署押，則應依刑法第二百十九條規定宣告沒收，至附表所示編號三部分，為
    被告及王美華偽造上開本票為共同發票人，則該本票之偽造部分，依刑法第二百
    零五條規定宣告沒收。公訴人認請求將該本票一紙全部沒收，尚有誤會，併此敘
    明，另附表編號四所示之物分別係被告及王美華所有供犯罪所用之物，應依刑法
    第三十八條第一項第二款規定宣告沒收。又被告過去並無犯罪前科，有台灣高等
    法院被告全國前案紀錄表一份可按，因親人乙○○之拜託，欠慮始觸犯刑章，且
    已逾六十六歲，此次經此偵審程序之教訓，當知警惕，信無再犯之虞，因認所宣
    告之刑以暫不執行為適當，併宣告緩刑參年，以啟自新。
四、被告甲○○經合法傳喚，無正當理由不到庭，不待其陳述逕行判決。
據上論斷，應依刑事訴訟法第三百七十一條，第三百六十九條第一項前段，第三百六
十四條，第二百九十九條第一項前段，刑法第二十八條，第二百零一條第一項、第二
百十六條、第二百十條，第二百十二條，第三百三十九條第一項，第五十五條，第五
十九條，第七十四條第一款，第二百零五條、第二百十九條、第三十八條第一項第二
款，罰金罰鍰提高標準條例第一條前段，判決如主文。
本案經檢察官劉欽銘到庭執行職務。
中    華    民    國      九十三      年      六     月      十五     日
                                  臺灣高等法院臺南分院刑事第一庭
                                      審判長法官  黃  崑  宗
                                            法官  李  文  福
                                            法官  田  平  安
右正本證明與原本無異。
如不服本判決，應於判決送達後十日內向本院提出上訴狀，其未敘述理由者並應於提
出上訴狀後十日內向本院補提理由書（應附繕本)。
                                      法院書記官  劉  岳  文
中    華    民    國      九十三      年      六     月      十五     日
附錄本案論罪科刑法條全文：
刑法第二百零一條
意圖供行使之用，而偽造、變造公債票、公司股票或其他有價證券者，處三年以上十
年以下有期徒刑，得併科三千元以下罰金。
行使偽造、變造之公債票、公司股票或其他有價證券，或意圖供行使之用，而收集或
交付於人者，處一年以上七年以下有期徒刑，得併科三千元以下罰金。
刑法第二百十六條
行使第二百十條至第二百十五條之文書者，依偽造、變造文書或登載不實事項或使登
載不實事項之規定處斷。
刑法第二百一十條
偽造、變造私文書，足以生損害於公眾或他人者，處五年以下有期徒刑。
刑法第二百一十二條
偽造、變造護照、旅券、免許證、特許證及關於品行、能力服務或其他相類之證書、
介紹書，足以生損害於公眾或他人者，處一年以下有期徒刑、拘役或三百元以下罰金
。
刑法第三百三十九條
意圖為自己或第三人不法之所有，以詐術使人將本人或第三人之物交付者，處五年以
下有期徒刑、拘役或科或併科一千元以下罰金。
以前項方法得財產上不法之利益或使第三人得之者，亦同。
前二項之未遂犯罰之。
附表：
┌──┬────────────────────────────────┐
│編號│             名       稱                                        │
├──┼────────────────────────────────┤
│一、│偽造劉陳鈴華、劉秀美印章各一顆                                  │
├──┼────────────────────────────────┤
│二、│貸款契約書上連帶保證人欄偽造之劉陳鈴華、劉秀美署押及印文各二枚  │
├──┼────────────────────────────────┤
│三、│甲○○、王美華為共同發票人在本票偽造部分                        │
├──┼────────────────────────────────┤
│四、│變造之劉陳鈴華、劉秀美國民身分證上換貼之甲○○、王美華照片各一幀│
└──┴────────────────────────────────┘
